臺灣桃園地方法院刑事判決　　　　　　　99年度訴字第1072號
公　訴　人　臺灣桃園地方法院檢察署檢察官
被　　　告　李記寒
上列被告因偽造文書等案件，經檢察官提起公訴（99年度偵字第
17347號），本院判決如下：
    主  文
李記寒共同行使偽造私文書，足以生損害於他人，處有期徒月
，如易科罰金，以新臺幣壹仟元折算壹日；遠傳電信股份有限公
司行動電話服務申請書申請人簽名欄偽造之「李憲堂」署名貳枚
、可攜服務申請書申請人簽名欄「李憲堂」署名壹枚，均沒收。
又幫助意圖為自己不法之所有，以詐術使人將本人之物交付，處
有期徒刑貳月，如易科罰金，以新臺幣壹仟元折算壹日。應執行
有期徒刑肆月，如易科罰金，以新臺幣壹仟元折算壹日；遠傳電
信股份有限公司行動電話服務申請書申請人簽名欄偽造之「李憲
堂」署名貳枚、可攜服務申請書申請人簽名欄「李憲堂」署名壹
枚，均沒收。
    事  實
一、李記寒因亟需用錢，竟與真實姓名年籍不詳、綽號「阿金」
    之成年男子，共同基於行使偽造私文書之犯意聯絡，以新臺
    幣（下同）5,000 元之代價，於民國98年1 月10日，在其與
    中風臥病在床而無自主意思能力之父親李憲堂（業經檢察官
    為不起訴處分確定）所住居之桃園縣楊梅市○○路171號3樓
    之11屋內，未獲李憲堂之同意或授權，持以李憲堂之身分證
    及健保卡而假冒名義，申請遠傳電信股份有限公司（下稱遠
    傳電信）門號0000-000-000號行動電話，並在遠傳電信「行
    動電話服務申請書」、「可攜服務申請書」上之申請人簽名
    欄位，各偽造「李憲堂」署名2枚、1枚，再推由「阿金」持
    以向址設桃園縣中壢市○○路○段702號1 樓（起訴書誤繕為
    桃園縣楊梅鎮，應予更正）「圓通通信行」之店員據以行使
    ，致遠傳電信誤認係李憲堂本人所申請，而發給前開行動電
    話門號SIM卡1枚，足生損害於李憲堂、遠傳電信及圓通通信
    行。又李記寒可預見將本人或他人所有之行動電話門號交付
    不詳之人使用，有被犯罪集團利用作為詐欺取財轉帳匯款等
    犯罪工具可能，竟不違背其本意，而基於幫助詐欺取財之不
    確定故意，待取得前開行動電話門號SIM 卡後，復由「阿金
    」輾轉交給犯罪集團成員使用，以獲取前述5,000 元之報酬
    ，嗣該犯罪集團成員旋意圖為自己不法所有，於同年月17日
    下午3 時20分許，在露天拍賣網站上，刊登販售消費卷之不
    實訊息，並以前開行動電話門號作為聯絡，致蘇佳玲上網瀏
    覽並撥話聯絡而陷於錯誤，於同日以網路銀行轉帳方式，匯
    款1萬3,590元至陳羽捷（另經檢察官為不起訴處分確定）之
    女陳茉嫙所持玉山商業銀行股份有限公司（下稱玉山銀行）
    樹林分行帳號0000-000-000000 號帳戶，復遭該犯罪集團成
    員悉數提領一空。
二、案經臺灣桃園地方法院檢察署檢察官自動檢舉偵查起訴。
    理  由
一、證據能力部分：
  (一)按被告之自白，非出於強暴、脅迫、利誘、詐欺、疲勞訊問
    、違法羈押或其他不正之方法，且與事實相符者，得為證據
    ；被告陳述其自白係出於不正之方法者，應先於其他事證而
    為調查，該自白如係經檢察官提出者，法院應命檢察官就自
    白之出於自由意志，指出證明之方法，刑事訴訟法第156 條
    第1項、第3項定有明文。準此，被告李記寒對檢察官所提其
    於偵查中不利於己之供述（見臺灣桃園地方法院檢察署99年
    度偵字第12080 號偵查卷第15頁至第17頁），證據能力並無
    意見，復本院亦查無有何顯然不正之方法取得情事，而悖於
    其自由意志，是被告前開不利於己供述得為證據。
  (二)再按被告以外之人於審判外之陳述雖不符刑事訴訟法第 159
    條之1至之4規定，而經當事人於審判程序同意作為證據，法
    院審酌該言詞陳述或書面陳述作成時之情況，認為適當者，
    亦得為證據；當事人、代理人或辯護人於法院調查證據時，
    知有刑事訴訟法第159條第1項不得為證據之情形，而未於言
    詞辯論終結前聲明異議者，視為有前項之同意，同法第 159
    條之5 定有明文。又該條立法意旨在於傳聞證據未經當事人
    之反對詰問予以核實，原則上先予排除，惟若當事人已放棄
    反對詰問權，於審判程序中表明同意該等傳聞證據可作為證
    據；或於言詞辯論終結前未聲明異議，基於尊重當事人對傳
    聞證據之處分權，及證據資料愈豐富，愈有助於真實發見之
    理念，且強化言詞辯論主義，使訴訟程序得以順暢進行，上
    開傳聞證據亦均具有證據能力。準此，被告對檢察官提出之
    證人即被害人蘇佳玲於警詢時、偵查中之陳述，另證人即桃
    園縣政府警察局楊梅分局草湳派出所警員陳育峰之職務報告
    （見臺東縣警察局臺東分局調查卷第1頁至第2頁，臺灣臺東
    地方法院檢察署99年度偵字第259 號偵查卷第7頁至第8頁，
    臺灣桃園地方法院檢察署99年度偵字第12080號偵查卷第6頁
    ），均同意有證據能力，復本院認其作成之情形並無不當情
    形，經審酌後認為適當，故渠等證人前開審判外之陳述亦得
    為證據。
  (三)復玉山銀行所附陳茉嫙之客戶基本資料、綜存戶交易資料查
    詢單，又被害人蘇佳玲之郵政存簿儲金簿節本、通聯調閱查
    詢單、警員陳育峰所拍李憲堂之生活照片、怡仁綜合醫院99
    年5 月20日之李憲堂診斷證明書、遠傳電信99年10月25日遠
    傳（企管）字第09911002887號函覆門號0000-000-000 號行
    動電話服務申請書、可攜服務申請書，及遠傳電信100年2月
    16日遠傳（企管）字第10010201107 號函覆圓通通訊行資料
    等（見臺東縣警察局臺東分局調查卷第3頁至第9頁、第27頁
    、第24頁至第72頁，臺灣桃園地方法院檢察署99年度偵字第
    12080號偵查卷第7頁、第19頁，本院99年度審訴字第1722號
    刑事卷第56頁至第60頁，本院99年度訴字第1072號刑事卷第
    53之1頁至第53之2頁），均與本案事實具有自然關聯性，復
    分屬書證、物證性質，且查無事證足認有違背法定程序所取
    得之情事，是堪認有證據能力。
二、訊據被告李記寒固坦承有以其父親李憲堂名義，託「阿金」
    代為申辦遠傳電信0000-000-000號行動電話門號，另犯罪集
    團成員使用前開行動電話門號供作詐騙使用，致被害人蘇佳
    玲陷於錯誤而匯款1萬3,590元，至陳茉嫙所持玉山銀行樹林
    分行帳號0000-000-000000 號帳戶等事實。惟矢口否認有何
    共同行使偽造私文書及幫助詐欺取財之犯行，其辯稱略以：
    伊有徵得父親李憲堂之同意而申辦前開行動電話門號，本意
    為調取現金5,000元至7,000元，並先質押舊有行動電話1 具
    委請「阿金」代為辦理，待遠傳電信審核通過發給門號取得
    所贈送免費行動電話1 具後，再將舊有行動電話贖回，贈送
    之行動電話則交給「阿金」回收轉賣，但「阿金」嗣後卻無
    何聯絡，亦未領得前開行動電話門號SIM 卡，實係遭「阿金
    」所訛騙云云。然查：
  (一)上揭犯罪事實，迭據被告於99年6月3日偵查中、99年10月11
    日陳報狀、本院99年10月25日準備程序期日坦承不諱（見臺
    灣桃園地方法院檢察署99年度偵字第12080 號偵查卷第15頁
    至第17頁，本院99年度審訴字第1722號刑事卷第22頁至第24
    頁、第27頁至第29頁），復經證人即被害人蘇佳玲於警詢時
    、偵查中證述遭詐騙之過程綦詳，且核與證人即桃園縣政府
    警察局楊梅分局草湳派出所警員陳育峰職務報告所述被告父
    親李憲堂無法清楚表達自己意思情節相符（見臺東縣警察局
    臺東分局調查卷第1頁至第2頁，臺灣臺東地方法院檢察署99
    年度偵字第259 號偵查卷第7頁至第8頁，臺灣桃園地方法院
    檢察署99年度偵字第12080號偵查卷第6頁），復有玉山銀行
    所附陳茉嫙之客戶基本資料、綜存戶交易資料查詢單，又被
    害人蘇佳玲之郵政存簿儲金簿節本、通聯調閱查詢單、警員
    陳育峰所拍李憲堂之生活照片、怡仁綜合醫院99年5 月20日
    之李憲堂診斷證明書、遠傳電信99年10月25日遠傳（企管）
    字第09911002887號函覆門號0000-000-000 號行動電話服務
    申請書、可攜服務申請書，及遠傳電信100年2月16日遠傳（
    企管）字第10010201107 號函覆圓通通訊行資料等在卷可稽
    （見臺東縣警察局臺東分局調查卷第3頁至第9頁、第27頁、
    第24頁至第72頁，臺灣桃園地方法院檢察署99年度偵字第12
    080號偵查卷第7頁、第19頁，本院99年度審訴字第1722號刑
    事卷第56頁至第60頁，本院99年度訴字第1072號刑事卷第53
    之1頁至第53之2頁），堪以認定。
  (二)復且，所謂證據，係指超越一切合理之可疑，足以認定被告
    確有犯罪行為之積極事證而言，被告固無就所辯解之事實負
    舉證證明之義務，然倘被告提出訴訟上不能證明的積極抗辯
    ，且不合社會生活上之常態經驗時，對於既已存在的積極罪
    證，都是不足以用來形成合理懷疑的幽靈抗辯，自非「罪疑
    惟輕」之情形，當不得以此抗辯而排除超越一切合理可疑之
    積極證據。準此，被告固執以前詞為據，但參酌其前曾多次
    基於自由意志而坦認犯行，嗣後先於本院99年10月4 日準備
    程序期日供稱：伊係閱報而與「阿金」聯絡，表示辦門號送
    行動電話，復可回收行動電話轉換現金，申辦門號當時父親
    李憲堂雖有點頭同意，然係處於似懂非懂之情狀等情（見本
    院99年度審訴字第1722號刑事卷第18頁）；又於本院99年12
    月13日準備程序期日改稱：伊雖有代理父親李憲堂填寫基本
    資料之事實，惟無販賣行動電話門號SIM 卡，且因當時亟需
    用錢，「阿金」遂先支付轉賣行動電話之金額給伊，復將行
    動電話交與「阿金」回收轉賣等節（見同上刑事卷第52頁）
    ；另於99年12月21日以陳報狀記載：伊係不願拖累父親，且
    誤解檢察事務官及法官意思而坦承犯罪，然實際上並無於申
    請書簽名欄上偽造李憲堂署名，迄今亦未取得前開行動電話
    門號SIM 卡，祇向「阿金」預借轉賣遠傳電信贈送之行動電
    話轉賣款項5,000 元情事（見同上刑事卷第62頁至第64頁）
    ；第於本院100 年3 月17日審判期日辯稱：該時申辦行動電
    話門號因屬專案緣故，無須簽名僅需填寫基本資料即可，自
    無書寫父親李憲堂署名情形，因伊名下有欠繳電信費，以致
    無法以自己名義申辦，遂以父親名義辦理，並以己身行動電
    話質押給「阿金」而預借現金5,000 元，但無取得任何收據
    ，舊有行動電話價值亦不到5,000 元等情（見本院99年度訴
    字第1072號刑事卷第65頁第68頁）。綜合以觀，被告所稱其
    父親李憲堂該時尚有意思能力乙節，不僅與證人陳育峰職務
    報告記載內容不符，更與怡仁綜合醫院99年5 月20日之李憲
    堂診斷證明書醫師囑言「病患目前意識混淆，日常生活無法
    自理，需人照顧」等語大相逕庭，何以認被告父親李憲堂該
    時有同意並授權申辦前開行動電話門號之意，顯有疑問；更
    遑論被告所辯向「阿金」預借現金並以舊有行動電話質押乙
    節，非特前後供述不一，且被告己身全然無任何可供依憑之
    收據，倘「阿金」嗣後拒絕交還行動電話給被告，被告要如
    何向「阿金」主張權利？且依被告所述其舊有行動電話市值
    不到5,000 元，若其申辦遠傳電信行動電話門號未獲發給，
    又拒不返還已領得之5,000 元時，「阿金」應如何對被告有
    所請求？在在可見被告所辯情節瑕疵處處，所辯係以申辦行
    動電話門號預借現金，並遭「阿金」訛騙云云，應屬不實。
    是被告辯稱未偽造其父親李憲堂之署名，又不知「阿金」拿
    取前開行動電話門號SIM 卡係充以幫助詐欺取財使用云云，
    不僅反於其先前供述，更不合社會生活常態經驗，對於既已
    存在之積極罪證，自不生阻卻之效力，無以形成合理之懷疑
    ，當無以此而為有利被告之事實認定，其所辯各節，洵屬無
    據，不足以採。
  (三)綜上所述，被告因其父親已無自主意思能力，而與「阿金」
    共犯行使偽造私文書，並將前開行動電話門號轉交給犯罪集
    團使用，致被害人蘇佳玲受騙1萬3,590元，而有幫助詐欺取
    財等事實，均堪認定。是本案事證明確，被告犯行堪以認定
    。至於，被告另聲請傳喚證人即被告父母李憲堂、李張純，
    及向遠傳電信調取申辦基本資料部分，經核其父親李憲堂確
    無自主意思能力乙節，業經本院認定明確，自無庸傳喚證人
    李憲堂、李張純之必要，復本院已據遠傳電信函覆該申請文
    書在案，並無被告所述尚有基本資料漏未調取情事，且其所
    述另填寫基本資料究否屬實尚難有合理懷疑存在，均無調查
    之必要，附此敘明。
三、論罪科刑部分：
  (一)按幫助犯之成立，主觀上行為人須有幫助故意，客觀上須有
    幫助行為，意即需對於犯罪與正犯有共同之認識，而以幫助
    之意思，對於正犯資以助力，而未參與實施犯罪之行為者而
    言，最高法院75年度台上字第1509號、88年度台上字第1270
    號判決意旨可資參照。查被告李記寒將門號0000-000-000號
    行動電話SIM 卡交給「阿金」，再轉交給犯罪集團成員，復
    由該犯罪集團成員使用陳羽捷之女陳茉嫙玉山銀行樹林分行
    帳戶，以被害人蘇佳玲詐取財物，雖可認該犯罪集團有同施
    用詐術情事存在；但被告係以幫助詐欺取財之犯意為之，供
    作犯罪聯繫工具，僅係就他人之詐欺取財犯行提供助力，屬
    構成要件以外之行為，復查無可認與渠等有犯意聯絡、行為
    分擔情事，應論以幫助犯。故核被告所為，係犯刑法第216
    條、第210 條之行使偽造私文書罪，及同法第30條第1 項前
    段、第339 條第1 項之幫助詐欺取財罪。又被告所犯偽造其
    父親「李憲堂」署名之行為，係偽造私文書之階段行為，應
    為偽造私文書之行為所吸收；而偽造私文書之低度行為，亦
    為其行使之高度行為所吸收，均不另論罪。
  (二)再被告「阿金」之成年男子間，就行使偽造私文書之犯行間
    ，有犯意聯絡及行為分擔，為共同正犯。復被告所犯共同行
    使偽造私文書、幫助詐欺取財各罪，其犯意各別，行為互殊
    ，為數行為，應予分論併罰。另被告所犯幫助詐欺取財罪為
    幫助犯，併依刑法第30條第2 項之規定按正犯之刑減輕之。
    爰審酌被告本為人子，竟不思孝道，反冒用其長年中風而無
    自主意思能力之父親李憲堂名義，申辦前開行動電話門號並
    販售與「阿金」，任意交予他人供作詐欺取財犯罪之聯繫使
    用，造成犯罪偵查困難，致使此類犯罪手法層出不窮，嚴重
    危害交易秩序與社會治安，且反覆不一終仍否認犯行之犯後
    態度，復迄未賠償被害人蘇佳玲詐騙款項，誠屬不該，惟兼
    衡其無其他刑事犯罪紀錄，另犯罪之手段、素行、生活狀況
    、智識程度等一切情狀，分別量處如主文所示之刑，並諭知
    易科罰金之折算標準，及定其應執行之刑，復又諭知易科罰
    金之折算標準。
  (三)末被告與「阿金」共同偽造之遠傳電信「行動電話服務申請
    書」、「可攜服務申請書」，雖經交付圓通通訊行，復轉給
    遠傳電信而據以行使，現已非被告或「阿金」所有之物，惟
    其上申請人簽名欄位偽造之「李憲堂」署名各2枚、1枚，均
    屬偽造之署押，自不問屬於犯人與否，皆應依刑法第219 條
    之規定，於所犯共同行使偽造私文書罪，宣告沒收。另按共
    同正犯因相互間利用他方之行為，以遂行其犯意之實現，本
    於責任共同之原則，有關從刑之沒收部分，雖他共同正犯所
    有供犯罪所用之物，亦應於其本身所處主刑之後，併為沒收
    之諭知，幫助犯則僅對犯罪構成要件以外之行為為加工，且
    無共同犯罪之意思，自不適用該責任共同之原則，對於正犯
    所有供犯罪所用或因犯罪所得之物，毋庸併為沒收之宣告，
    最高法院86年度台上字第6278號判決意旨可資參照。執此，
    被告所申辦之門號0000-000-000號行動電話SIM 卡1 枚，因
    已轉交給該犯罪集團使用，要非被告所有之物，而屬正犯所
    有供犯罪所用之物，且被告祇為幫助犯，核無責任共同原則
    之適用，依上揭說明，自毋庸諭知沒收，併此敘明。
據上論斷，應依刑事訴訟法第299條第1項前段，刑法第28條、第
216條、第210條、第339條第1項、第30條第1項前段、第2項、第
41條第1項前段、第51條第5款、第219條，刑法施行法第1條之 1
第1項、第2項前段，判決如主文。
本案經檢察官黃俊華到庭執行職務。
中    華    民    國   100    年    3     月    31    日
                  刑事第六庭  審判長法  官  錢建榮
                                    法  官  游智棋
                                    法  官  黃翊哲
以上正本證明與原本無異。
如不服本判決，應於判決送達後10日內向本院提出上訴書狀（應
附繕本），並應敘述具體理由，其未敘述上訴理由者，應於上訴
期間屆滿後20日向本院內補提理由書，上訴於臺灣高等法院。
                                    書記官  蔡紫凌
中    華    民    國   100    年    3     月    31    日
附錄本判決論罪科刑法條：
刑法第210條
偽造、變造私文書，足以生損害於公眾或他人者，處5 年以下有
期徒刑。
刑法第216條
行使第210條至第215條之文書者，依偽造、變造文書或登載不實
事項或使登載不實事項之規定處斷。
刑法第339條第1項
意圖為自己或第三人不法之所有，以詐術使人將本人或第三人之
物交付者，處5年以下有期徒刑、拘役或科或併科1,000元以下罰
金。（罰金部分，依刑法施行法第1條之1第1項、第2項前段規定
，貨幣單位變更為新臺幣且金額提高為30倍）